臺灣高雄地方法院刑事判決　　　　　　　95年度訴字第1967號
公　訴　人　臺灣高雄地方法院檢察署檢察官
被　　　告　乙○○
上列被告因詐欺取財案件，經檢察官提起公訴（95年度偵字第71
63號），被告於準備程序就被訴事實為有罪之陳述，經本院合議
庭裁定由受命法官獨任行簡式審判程序，判決如下：
    主  文
乙○○幫助犯詐欺取財罪，處有期徒刑肆月，減為有期徒刑貳月
，如易科罰金，以銀元佰元即新臺幣玖佰元折算壹日。
    事  實
一、乙○○可預見提供金融機構帳戶存摺、提款卡及密碼供他人
    使用，可能為他人用於財產犯罪，仍基於幫助他人犯罪之不
    確定故意，於民國93年間某日，以新臺幣（下同）3000元之
    價格，將其先前在台北富邦商業銀行台南分行申設之第0000
    000000000000000 號及其兄長李偉勝先前於上開銀行新營分
    行申設之第000000000000號）帳戶存摺及金融卡均出售予姓
    名年籍均不詳之成年男子（親屬間竊盜部分未據告訴），再
    由該男子交付予丙○○為首之詐騙集團（丙○○等另行審結
    ）。嗣因被害人戊○○、丁○○於93年3 月1 日某時，以報
    紙上之廣告電話與該詐騙集團成員聯絡找伴遊小姐，該詐騙
    集團成員，基於為自己或他人不法所有之意圖，向被害人佯
    稱有伴遊小姐，惟應先匯款，被害人不疑有他，隨即各先後
    轉帳1 萬2327元及9988元至前開詐騙集團成員等人指定之上
    開李偉勝之帳戶內，並隨即遭某詐騙集團成員提領一空，惟
    被害人事後並未見到伴遊小姐，始知受騙。
二、案經臺中縣警察局移送臺灣高雄地方法院檢察署檢察官偵查
    起訴。
    理  由
一、本件係經被告乙○○於準備程序當庭表示認罪，而經本院裁
    定以簡式審判程序加以審理，依據刑事訴訟法第273 條之2
    、第159 條第2 項之規定，不適用傳聞法則有關限制證據能
    力之相關規定，合先敘明。
二、前揭犯罪事實，業據被告乙○○坦承不諱，核與證人即被害
    人戊○○於警詢時之陳述及被害人丁○○於偵查時之證述相
    符（見臺中縣警察局烏日分局警卷一第12、13頁、臺灣高雄
    地方法院檢察署94偵13033 號卷第38、39頁），復有台北富
    邦商業銀行股份有限公司新營分行96年10月15日（96）北富
    銀新字第203 號函所附李偉勝帳號000000000000號帳戶之開
    戶資料及交易明細1 份在卷足憑（見本院卷第26至31頁），
    足認被告自白與事實相符。本案事證明確，被告犯行洵堪認
    定，應依法論科。
三、按刑法上之幫助犯，係對於犯罪與正犯有共同之認識，而以
    幫助之意思，對於正犯資以助力，而未參與實施犯罪之行為
    者而言，是以如未參與實施犯罪構成要件之行為，而係出於
    幫助之意思提供助力，即屬幫助犯，而非共同正犯。又幫助
    犯係從屬於正犯而成立，並無獨立性，故幫助犯須對正犯之
    犯罪事實，具有共同認識而加以助力，始能成立，其所應負
    責任，亦以與正犯有同一認識之事實為限，若正犯所犯之事
    實，超過其共同認識之範圍時，則幫助者事前既不知情，自
    不負責，而應僅就其所認識之範圍負責（即所犯重於所知，
    從其所知）。本件被告雖基於幫助詐欺取財之不確定故意，
    交付存摺、金融卡及密碼等物予姓名年籍不詳之成年男子，
    再經該成年男子交付予丙○○等詐騙集團成員，該詐騙集團
    成員使用被告所交付及其他人頭帳戶所為之詐欺取財之犯行
    ，雖經公訴人認定係常業詐欺取財罪，然被告於交付上開帳
    戶予上開成年男子再交付給詐騙集團成員後，並無再與該詐
    騙集團成員聯絡，且本件復查無任何積極證據足證被告對於
    該詐騙集團係以犯詐欺罪為「常業」有所認識，是被告所為
    難認係構成常業詐欺罪之幫助犯，應僅構成普通詐欺罪之幫
    助犯。公訴人認被告係犯幫助常業詐欺罪雖有未恰，惟其基
    本社會事實既屬同一，本院自得依法變更起訴法條而逕予審
    理。
四、核被告所為，係基於幫助他人詐欺之不確定故意，提供銀行
    存摺、提款卡及密碼等物予詐騙集團而助益詐欺行為之實行
    ，係犯刑法第339 條第1 項詐欺罪之幫助犯，依刑法第30條
    第2 項，按正犯之刑減輕之（本條僅作文字修正，不生新舊
    法比較之問題，最高法院95年度第21次刑事庭會議決議參照
    ）。被告所犯上開罪名之法定刑有罰金刑，而其行為後，刑
    法第33條第5 款有關罰金刑之規定，業於民國94年2 月2 日
    修正公布，並自95年7 月1 日起施行，依被告行為時之刑法
    第33條第5 款規定，罰金刑為銀元1 元（即新臺幣3 元）以
    上；但被告行為後之現行刑法第33條第5 款係規定罰金刑為
    新臺幣1000元以上，以百元計算之，經比較修正前、後關於
    科處罰金刑之最低刑度規定，應以被告行為時之刑法第33條
    罰金刑之規定較有利於被告。
五、爰審酌被告提供銀行存摺、提款卡及密碼等物幫助他人詐欺
    取財，既助長他人犯罪，增加政府查緝困難，危害交易秩序
    與社會治安，且造成本案被害人之財產損失，惟念其坦認犯
    行，態度尚佳，並斟酌被害人共計2 人，所受損失總計2 萬
    2315元等一切情狀，量處如主文所示之刑。又被告上開犯罪
    時間在96年4 月24日以前，所犯為刑法第339 條第1 項之罪
    ，合於減刑條件，爰依中華民國96年罪犯減刑條例第2 條第
    1 項第3 款、第7 條規定，減為如主文所示之刑。又被告行
    為時之刑法第41條第1 項前段及罰金罰鍰提高標準條例第2
    條（現已刪除）係規定以銀元100 元至300 元折算1 日（即
    以新臺幣300 元至900 元折算1 日），而被告行為後之現行
    刑法第41條第1 項前段，則係規定以新臺幣1000元、2000元
    或30 00 元折算1 日，是經比較修正前、後之易科罰金折算
    標準，應以行為時即修正前之規定，較有利於被告，故依刑
    法第2 條第1 項前段之規定，本件自應適用修正前刑法第41
    條第1 項前段之規定，諭知易科罰金之折算標準。查本院考
    量本件犯罪情節之輕重及被告係國中肄業、從事車床、經濟
    狀況勉強維持等情（見本院卷第199 頁），諭知如主文所示
    之易科罰金之折算標準。
據上論斷，應依刑事訴訟法273 條之1 、第299 條第1 項前段、
第300 條，刑法第2 條第1 項前段、第30條、第339 條第1 項，
修正前刑法第41條第1 項前段，刑法施行法第1 條之1 ，修正前
罰金罰鍰提高標準條例第2 條，中華民國96年罪犯減刑條例第2
條第1 項第3 款、第7 條，判決如主文。
本案經檢察官甲○○到庭執行職務。
中　　華　　民　　國　　96　　年　　11　　月　　16　　日
                  刑事第十二庭  法　官  施介元
以上正本證明與原本無異。
如不服本判決應於收受本判決後10日內向本院提出上訴書狀，並
應敘述具體理由，如未敘述上訴理由者，應於上訴期間屆滿後20
日內補提理由書狀於本院（均須按他造當事人之人數附繕本）「
切勿逕送上級法院」。
中　　華　　民　　國　　96　　年　　11　　月　　16　　日
                                書記官  謝群育
附錄本判決認罪科刑法條
中華民國刑法第339條第1項
意圖為自己或第三人不法之所有，以詐術使人將本人或第三人之
物交付者，處5 年以下有期徒刑、拘役或科或併科1 千元以下罰
金。
